最高法院刑事判決　　　　　　　　　　　　　　　　　九十一年度台非字第九二號
　　上　訴　人　最高法院檢察署檢察總長
　　被　　　告　甲○○
右上訴人因被告違反毒品危害防制條例案件，對於台灣士林地方法院中華民國八十八
年三月十九日第一審確定簡易判決（八十八年度士簡字第五八號，聲請簡易判決處刑
案號：台灣士林地方法院檢察署八十八年度偵字第五五五號），認為違法，提起非常
上訴，本院判決如左：
    主  文
原判決撤銷。
甲○○連續施用第二級毒品，處有期徒刑伍月，如易科罰金，以參佰元折算壹日。
扣案之第二級毒品即安非他命玖點陸公克沒收銷燬之。
    理  由
非常上訴理由稱：「按判決不適用法則或適用不當者，為違背法令，刑事訴訟法第三
百七十八條定有明文。又，刑法關於累犯之規定，以受有期徒刑之執行完畢，或受無
期徒刑或有期徒刑一部之執行而赦免後，五年以內再犯有期徒刑以上之罪者，為其成
立要件，此觀之刑法第四十七條之規定甚明。復按刑法第七十九條之一第一項規定：
『二以上徒刑併執行者，第七十七條所定最低應執行之期間，合併計算之』；同條第
三項規定：『依第一項規定合併計算執行期間而假釋者，前條第一項規定之期間，亦
合併計算之』，則在併合執行之情形，經許其假釋出獄者，其報請許可假釋所須最低
應執行之期間，既合併計算，且假釋期間（即殘刑期間）亦合併計算之，其期間即無
從區分，從而，不論假釋出獄前所執行之期間是否已逾其中任一罪之刑期，在假釋期
間內，均應認為尚未執行完畢，如有再犯有期徒刑以上之罪者，不應論以累犯。本件
被告甲○○前於民國八十年間因施用嗎啡，經台灣高等法院於八十一年十一月十三日
以八十一年度上訴字第四二０七號判決，判處有期徒刑參年確定，固經台灣台北地方
法院檢察署檢察官於八十二年五月十八日以八十二年度執卯字第七０七號執行指揮書
連同另案吸用安非他命經台灣台北地方法院八十年度訴字第二七九六號判決，判處有
期徒刑參月確定乙案，合併發交台灣台北監獄執行，執行期滿日為八十五年八月十五
日，惟該被告因裁判確定前另犯販賣安非他命及持有麻煙二罪，經台灣高等法院於八
十二年三月二十二日以八十二年度上訴字第五六一號判決，判處有期徒刑柒年及捌月
，合併定應執行刑為有期徒刑柒年陸月確定，復經台灣高等法院於八十二年八月十一
日就上開有期徒刑參年、參月、柒年及捌月等四案，以八十二年度聲字第一二七四號
裁定定應執行刑為有期徒刑玖年，經台灣台北地方法院檢察署檢察官以八十二年度執
更卯字第一三三０號執行指揮書發交台灣台北監獄執行，執行期滿日為九十年八月三
日（縮短刑期後期滿日為九十年七月十四日），並將上開八十二年度執卯字第七０七
號執行指揮書註銷。嗣被告於八十四年十二月二十九日獲准假釋出獄，假釋中因違反
保安處分執行法第七十四條之二第一、二款規定，情節重大，經法務部於八十七年十
月十四日以法八七矯字第０三六七一六號函撤銷其假釋，由台灣台北地方法院檢察署
檢察官以八十七年度執更卯字第二００六號執行指揮書發交台灣台北監獄再執行原案
有期徒刑玖年之殘餘刑期伍年陸月拾伍日，執行期滿日為九十三年十月二十六日，此
有上開偵查、審判、執行案卷暨八十八年二月九日台灣高等法院檢察署刑案紀錄簡覆
表在卷可稽，足見被告於八十七年三月至十月間再犯本件吸食安非他命之時間，係在
上開有期徒刑參年、參月、柒年及捌月四案合併定應執行刑為有期徒刑玖年之假釋期
間內，乃台灣士林地方法院於八十八年三月十九日以八十八年度士簡字第五八號刑事
簡易判決時，除將前案吸用嗎啡之犯罪時間由八十年誤為八十二年外，復誤認該案所
處有期徒刑參年已於八十五年八月十五日執行完畢，而依刑法第四十七條累犯規定判
處有期徒刑陸月，如易科罰金以參佰元折算壹日，揆諸首開說明，原判決顯有適用法
則不當之違背法令。案經確定且於被告不利，爰依刑事訴訟法第四百四十一條、第四
百四十三條規定提起非常上訴，以資糾正。」等語。
本院按判決不適用法則或適用不當者，為違背法令，刑事訴訟法第三百七十八條定有
明文。又累犯之成立，以曾受有期徒刑之執行完畢，或受無期徒刑或有期徒刑一部之
執行而赦免後，五年以內再犯有期徒刑以上之罪為要件。如在假釋中因故意更犯罪，
受有期徒刑以上刑之宣告者，依刑法第七十八條第一項之規定，既應撤銷其假釋，則
其刑罰尚未執行完畢，自無由成立累犯。被告甲○○於七十九年底至八十年十一月五
日間，因連續非法吸用化學合成麻醉藥品，經台灣台北地方法院於八十一年七月二十
九日以八十年度訴字第二七九六號刑事判決判處有期徒刑三月確定；又於八十年十一
月四或五日，因施用毒品，經台灣高等法院於八十一年十一月十三日以八十一年度上
訴字第四二０七號刑事判決判處有期徒刑三年確定，上開二罪並由台灣台北地方法院
檢察署檢察官以八十二年執卯字第七０七號指揮書發監執行，其刑期本於八十五年八
月十五日期滿。惟被告於前開二罪判決確定前之八十一年二至八月間，因連續非法販
賣化學合成麻醉藥品及持有麻煙，經台灣台北地方法院於八十一年十二月四日以八十
一年度訴字第二０九九號刑事判決分別判處有期徒刑七年及八月，並定其應執行有期
徒刑七年六月，被告上訴後分經台灣高等法院及本院以八十二年度上訴字第五六一號
刑事判決及八十二年度台上字第三一八九號刑事判決，先後駁回被告之上訴而確定。
被告所犯前開四罪並因符合定應執行刑之要件，復經台灣高等法院於八十二年八月十
一日以八十二年度聲字第一二七四號刑事裁定定其應執行刑為有期徒刑九年，由台灣
台北地方法院檢察署檢察官以八十二年度執更字第一三三０號指揮書發監執行，其刑
期至九十年八月三日期滿（縮短刑期後於九十年七月十四日期滿），嗣被告於八十四
年十二月二十九日獲准假釋出獄，而於假釋中因違反保安處分執行法第七十四條之二
第一款、第二款之規定，而其情節重大，經法務部於八十七年十月十四日以法八七矯
字第０三六七一六號函撤銷其假釋，由台灣台北地方法院檢察署檢察官以八十七年度
執更卯字第二００六號指揮書發監執行其殘餘刑期五年六月十五日，其刑期至九十三
年十月二十六日始期滿，有台灣台北地方法院八十二年度執字第七０七號、八十二年
度執更字第一三三０號、八十二年度執續字第三六號、八十七年度執更字第二００六
號等執行卷宗可稽。依上說明，被告於前開有期徒刑未執行完畢前，於八十七年三月
至同年十月二十九日間，再犯連續施用第二級毒品罪，自無成立累犯可言。乃原審法
院對上情未詳予調查，誤認被告曾於八十二年間因施用毒品，經台灣高等法院判處有
期徒刑三年，已於八十五年八月十五日執行完畢，五年以內再犯本件有期徒刑以上之
本罪，合乎累犯之要件，適用刑法第四十七條之規定論以累犯，並加重其刑，諭知被
告「連續施用第二級毒品，累犯，處有期徒刑六月，如易科罰金，以三百元折算一日
。扣案之第二級毒品即安非他命玖點陸公克沒收銷燬之。」顯有判決適用法則不當之
違背法令。案經確定，且於被告不利，非常上訴意旨執以指摘，洵有理由。原判決既
有違誤，依審判罪刑不可分之原則，及沒收係從刑之一種，與主刑有從屬關係，主刑
如被撤銷，從刑即無從獨立存在。爰將原判決撤銷，另行判決，如主文所示，以資糾
正。
據上論結，應依刑事訴訟法第四百四十七條第一項第一款，毒品危害防制條例第十條
第二項、第十八條第一項前段，刑法第十一條前段、第五十六條、第四十一條，罰金
罰鍰提高標準條例第二條，判決如主文。
中      華      民      國    九十一    年      四      月    二十二    日
                              最高法院刑事第三庭
                                  審判長法官  董  明  霈
                                        法官  林  茂  雄
                                        法官  王  居  財
                                        法官  張  祺  祥
                                        法官  李  伯  道
      右正本證明與原本無異
                                              書  記  官
中      華      民      國    九十一    年      四      月     三十     日
